【裁判字號】    97,家續,1
【裁判日期】    970616
【裁判案由】    分割繼承登記
【裁判全文】
臺灣澎湖地方法院民事判決               97年度家續字第1號
請  求  人  洪春錦
即  被  告
            乙○○
共      同
訴訟代理人  郭清寶律師
相  對  人  甲○○
即  原  告
            丙○○
共     同
訴訟代理人  任進福律師
上列當事人間請求分割遺產等事件，請求人洪春錦、乙○○於和
解成立後（本院96年度家訴字第2號），請求繼續審判，本院判
決如下：
    主      文
請求駁回。
請求費用由請求人負擔。
    理      由
一、本件請求意旨略以：請求人前雖同意平分存放在保證責任澎
    湖第二信用合作社（下稱澎湖二信）之定期存款，但本意是
    希望兩造一同持印鑑及定存單前往澎湖二信提領後平分，詎
    相對人不願撤銷對上開定期存款之假扣押執行程序，在和解
    後持和解筆錄向法院聲請強制執行，致生需由請求人負擔強
    制執行費用，是故和解內容並非請求人之真意，且有失公平
    ，爰依民事訴訟法第380條第2項之規定，請求繼續審判云云
    。
二、按和解有無效或得撤銷之原因者，當事人得請求繼續審判，
    民事訴訟法第380條第2項定有明文，是訴訟上之和解，為私
    法上之法律行為，同時亦為訴訟法上之訴訟行為，即一面以
    就私法上之法律關係止息爭執為目的，而生私法上效果之法
    律行為，一面又以終結訴訟或訴訟之某爭點為目的，而生訴
    訟法上效果之訴訟行為，兩者之間，實有合一不可分離之關
    係，故其行為如有私法上或訴訟法上無效或得撤銷之事由存
    在，不問何者，均屬民事訴訟法第380條第2項所謂和解有無
    效或得撤銷之原因，當事人自得以之為請求繼續審判之理由
    （最高法院43年台上字第1075號判例意旨參照）。次按繼續
    審判之請求顯無理由者，得不經言詞辯論，以判決駁回之，
    觀諸民事訴訟法第380條第3項準用同法第502條第2項之規定
    自明。又和解有詐欺、脅迫、錯誤等情形，固屬私法上得撤
    銷之事由，然以錯誤為由撤銷和解，須受民法第738條之限
    制，亦即和解原則上不得以錯誤為理由撤銷之，除非有該條
    但書所列和解所依據之文件，事後發見為偽造或變造，而和
    解當事人若知其為偽造或變造，即不為和解者；或和解事件
    ，經法院確定判決，而為當事人雙方或一方於和解當時所不
    知者；或當事人之一方，對於他方當事人之資格或對於重要
    之爭點有錯誤，而為和解者之情形，始得撤銷。經查：
  (一)請求人與相對人就本院96年度家訴字第2號分割遺產事件，
    於本院試行和解時，對於和解內容及條件均知之甚詳，並經
    斟酌再三而後同意，且請求人之訴訟代理人郭清寶律師亦全
    程在場，有本院97年5月5日言詞辯論筆錄、和解筆錄可稽。
    又上開筆錄作成後，復當庭交請求人閱覽確認無誤，則請求
    於和解成立當時對筆錄所記上開和解成立內容，既無異議而
    同意和解，對於重要之爭點，即難認有錯誤。
  (二)至於請求人所稱：相對人嗣後持和解筆錄向法院聲請強制執
    行，致生需由請求人負擔強制執行費用，並非請求人本意，
    有失公平，請求繼續審判云云，惟相對人甲○○於本院於97
    年5 月5日庭訊時，多次陳稱：不會撤銷對定期存款債權之
    假扣押執行程序等語，請求人顯可明白相對人和解後將持和
    解筆錄向法院聲請強制執行，否則又何須針對平分定期存款
    一事記明和解筆錄？況請求人所指強制執行費用之問題，核
    係和解筆錄成立後所生之事由，請求人若對法院強制執行程
    序有所意見，自應向執行法院提出聲請或聲明異議，而非請
    求繼續審判。請求人並非就本件和解有何無效或得撤銷原因
    之情事有所主張，並舉證證明，所為繼續審判之請求，於法
    自有不合。從而請求人請求就已終結之訴訟繼續審判，依上
    開說明，顯無理由，爰不經言詞辯論逕以判決駁回之。
三、據上論結，本件繼續審判之請求為無理由，依民事訴訟法第
    380條第2項、第3項、第502條第2項、第78條，判決如主文
    。
中    華    民    國    97    年    6     月    16    日
                        民事庭  法  官  李宛玲
以上正本係照原本作成。
如不服本判決，應於判決送達之翌日起10日內提出上訴狀於本院
（須附繕本）。
中    華    民    國    97    年    6     月    16    日
                                書記官  莊茹茵


司法院資訊處製作；財團法人民間司法改革基金會備份。
